【裁判字號】    98,家聲,367
【裁判日期】    981015
【裁判案由】    聲請更改姓氏
【裁判全文】
臺灣臺南地方法院家事裁定             98年度家聲字第367號
聲  請  人  甲○○
相  對  人  乙○○
上列聲請人聲請變更姓氏事件，本院裁定如下：
    主      文
准郭禹岑、郭惠妤變更從母姓為洪禹岑、洪惠妤。
聲請費用新臺幣壹仟元由相對人負擔。
    理      由
一、按有下列各款情形之一，且有事實足認子女之姓氏對其有不
    利之影響時，父母之一方或子女得請求法院宣告變更子女之
    姓氏為父姓或母姓：一父母離婚者。二父母之一方或雙方死
    亡者。三父母之一方或雙方生死不明滿三年者。四父母之一
    方曾有或現有未盡扶養義務滿二年者。民法第1059條第5項
    定有明文。
二、本件聲請意旨略以：相對人自民國96年2月20日離家出走，
    棄聲請人母女不顧，經法院判決離婚（臺灣臺南地方法院97
    年度婚字第442號），至今亦不曾聞問子女生活，且監護人
    均由聲請人擔任。又相對人曾因施暴於聲請人，並為2名幼
    女看見，心生恐懼，每提及父親，2名幼女仍無法擺脫陰影
    ，萬分懼怕。相對人生活不定，易生事端，恐日後造成子女
    成長負面影響，為此聲請准許將聲請人之女郭禹岑、郭惠妤
    之姓氏變更改從母姓為「洪」姓等語，並提出戶籍謄本、臺
    灣臺南地方法院97年度婚字第442號判決及確定證明書影本
    為證。
三、經查：兩造原為夫妻，郭禹岑、郭惠妤則為兩造之女兒，嗣
    兩造經本院97年度婚字第442號判決准予離婚，並酌定由聲
    請人擔任郭禹岑、郭惠妤之監護人之事實，業據提出戶籍謄
    本1件、本院97年度婚字第442號判決及確定證明書影本在卷
    供參，且經本院調閱上開卷宗核閱無誤，此部分之事實，堪
    以認定。聲請人次主張：相對人曾毆打伊而造成小孩心中陰
    影等語，亦有聲請人之母親即證人陳秀淑到庭結證屬實，而
    郭禹岑於開庭時亦表達曾經目睹相對人打聲請人，此一主張
    亦可採認；查相對人既為聲請人父親，縱使離婚，倘有心照
    顧，仍可設法與郭禹岑、郭惠妤接觸或給予生活協助，惟郭
    禹岑、郭惠妤目前生活均由聲請人照顧，並由聲請人之父母
    協助生活起居及生活費用，可證郭禹岑、郭惠妤與相對人除
    血緣外，在各項關係上均已無聯繫；反之，郭禹岑、郭惠妤
    長期由聲請人照顧，而聲請人母親陳秀淑亦證述小孩現在住
    在其家中，小孩小時都是由聲請人照顧，其會幫忙照顧，目
    前其與聲請人、小孩同住一起，白天聲請人上班，下班聲請
    人有空就會接送小孩，如果沒空就由其去接等語，足信兩造
    之女與聲請人、及聲請人母親已建立良好互動及親密關係，
    彼此感情及生活相依，應屬真實。
四、按姓氏屬姓名權而為人格權之一部分，具有社會人格之可辨
    識性，除與身分安定及交易安全有關外，姓氏尚具有家族制
    度之表徵；本件郭禹岑、郭惠妤長期由聲請人照顧，而相對
    人未有積極意願探視郭禹岑、郭惠妤，許久未與郭禹岑、郭
    惠妤聯繫，足認相對人對於郭禹岑、郭惠妤漠不關心，於此
    情況下，郭禹岑、郭惠妤與聲請人感情深厚，而與身為父親
    之相對人感情淡薄，應可想見，是若強使郭禹岑、郭惠妤仍
    保有其父姓氏，對郭禹岑、郭惠妤及聲請人均不公平，亦使
    表彰郭禹岑、郭惠妤之家族姓氏與實際生活之家庭產生落差
    ，故聲請人聲請更改郭禹岑、郭惠妤姓氏從母姓，應較符合
    郭禹岑、郭惠妤之利益。本院審酌上情，可認保留原來姓氏
    對郭禹岑、郭惠妤確有不利之影響，故聲請人聲請更改郭禹
    岑、郭惠妤姓氏從母姓為洪禹岑、洪惠妤，合於民法第1059
    條第5項之規定，應予准許。
五、依非訟事件法第21條第2項、民事訴訟法第78條裁定如主文
    。
中    華    民    國    98    年    10    月    15    日
                  家事法庭法  官  林富郎
以上正本係照原本作成。
如對本裁定抗告須於裁定送達後10日內向本院提出抗告狀，並應
繳納抗告費新台幣1000元整。
中    華    民    國    98    年    10    月    15    日
                          書記官  劉毓如


司法院資訊處製作；財團法人民間司法改革基金會備份。
